臺灣臺南地方法院民事判決
109年度訴字第2147號
原      告  鄭雅雯
訴訟代理人  張永昌律師
被      告  蘇政衡
訴訟代理人  鄭猷耀律師
            陳廷瑋律師
            吳鎧任律師
            高夢霜律師
上列當事人間請求返還寄託金錢事件，本院於民國110年5月5日
言詞辯論終結，判決如下：
    主    　文
原告之訴及假執行之聲請均駁回。
訴訟費用由原告負擔。
    事實及理由
壹、程序方面：
    按訴狀送達後，原告不得將原訴變更或追加他訴，但減縮應
    受判決事項之聲明者，不在此限，民事訴訟法第255條第1項
    第3款定有明文。查原告起訴時聲明為：㈠被告應給付原告新
    臺幣2,186,500元，及自起訴狀繕本送達翌日起至清償日止
    ，按週年利率5%計算之利息。㈡願供擔保，請准宣告假執行
    （見本院卷第15頁）。嗣於本院審理時變更其聲明第1項為
    ：被告應給付原告人民幣500,000元，及自民國110年4月15
    日起至清償日止，按週年利率5%計算之利息（見本院卷第21
    9頁），核原告上開所為訴之變更，屬減縮應受判決事項之
    聲明，揆諸前揭法律規定，應予准許。
貳、實體方面：　　
一、原告主張：原告於108年1月間認識被告，並發展為男女朋友
    關係，嗣於同年5月間分手，被告於交往期間曾邀請原告前
    往中國大陸參觀訴外人鼎益豐國際控股集團有限公司（下稱
    鼎益豐公司），聽取鼎益豐公司以道德經之理念教導投資人
    投資股票和基金之營運模式，並表示投資獲利頗高，可協助
    原告投資，原告遂透過訴外人甲○○以其所有或其妻女即訴外
    人陳惠慈、李芷誼所有帳戶，於同年3月8日、4月4日各匯款
    人民幣500,000元、300,000元至被告所有中國農業銀行股份
    有限公司南海大瀝支行帳戶（帳號0000000000000000000號
    ，下稱被告所有帳戶)，將上開款項寄託予被告用以投資鼎
    益豐公司，詎被告未經原告同意，擅自挪用上開款項購買股
    票，迭經催討，被告僅返還人民幣270,000元，為此，爰依
    消費寄託之法律關係，請求被告返還人民幣500,000元等語
    ，並聲明：被告應給付原告人民幣500,000元，及自110年4
    月15日起至清償日止，按週年利率5%計算之利息；願供擔保
    ，請准宣告假執行。
二、被告則以：被告於交往期間，見中國大陸彩虹股票、香港中
    國智能集團股票前景可期，遂將此資訊分享予原告，並表示
    該等股票須有中國大陸及香港銀行帳戶始得購買，若原告有
    需要可協助購買，原告幾經思考並評估風險後，決定以人民
    幣400,000元、100,000元各購買中國大陸彩虹股票、香港中
    國智能集團股票，並委託甲○○、陳惠慈、李芷誼於108年3月
    8日共匯款人民幣500,000元至被告所有帳戶，被告確認金額
    無誤後，已分別為原告購入同額之中國大陸彩虹股票、香港
    中國智能集團股票；嗣於108年4月間，被告將先前投資鼎益
    豐公司獲利頗豐一事告知原告，原告決定以人民幣300,000
    元投資鼎益豐公司，並委託甲○○於同年4月4日匯款同額人民
    幣至被告所有帳戶，被告旋於同年月10日與鼎益豐公司簽訂
    同額之投資契約；甲○○、陳惠慈、李芷誼於108年3月8日匯
    款人民幣500,000元至被告所有帳戶，係原告為委託被告代
    為購買中國大陸彩虹股票、香港中國智能集團股票所為，並
    非日後投資鼎益豐公司而先行寄託予被告之款項，兩造間無
    何消費寄託關係存在等語，資為抗辯。並聲明：原告之訴及
    假執行之聲請均駁回；如受不利之判決，願供擔保，請准宣
    告免為假執行。
三、兩造不爭執事項（見本院卷第184頁至第185頁、第211頁）
    ：
  ㈠原告於108年3月8日透過甲○○所有廣發銀行股份有限公司河源
    大道支行帳戶（帳號0000000000000000000號，下稱甲○○所
    有帳戶)，以附言「貨款往來費」，匯款人民幣100,000元至
    被告所有帳戶。
  ㈡原告於108年3月8日透過李芷誼所有廣發銀行股份有限公司河
    源大道支行帳戶，以附言「貨款往來費」，匯款人民幣200,
    000元至被告所有帳戶。
  ㈢原告於108年3月8日透過陳惠慈所有廣發銀行股份有限公司河
    源大道支行帳戶，以附言「貨款往來費」，匯款人民幣200,
    000元至被告所有帳戶。
  ㈣被告所有帳戶於108年3月8日轉帳人民幣100,000元至訴外人
    宋福祥所有帳戶；復於108年3月13日、14日、15日、20日、
    同年4月26日共轉帳人民幣389,000元至平安證券股份有限公
    司投資平台。
  ㈤原告於108年4月4日透過甲○○所有帳戶，以附言「貨款已匯請
    查收」，共匯款人民幣300,000元至被告所有帳戶。
  ㈥被告所有帳戶於108年4月4日轉帳人民幣300,000元至訴外人
    姜金波所有帳戶。
  ㈦被告與訴外人深圳市豐源芯科技產業控股有限公司（下稱豐
    源芯公司）簽立戰略合作股權認購協議之補充協議，約定被
    告以現金出資人民幣300,000元，認購豐源芯公司增加股份5
    0,000股，並享有18個月的優先約定分紅，豐源芯公司於每
    月6日前支付當月結算的分紅至被告所有帳戶。
  ㈧原告因與已婚之被告為性行為，經本院以109年度易字第157
    號判決認定原告犯相姦罪。
  ㈨原告告訴被告及其配偶即訴外人劉家騏詐欺，經臺灣臺南地
    方檢察署檢察官以109年度偵字第14247號為不起訴處分。
  ㈩劉家騏於108年9月25日以被告所有帳戶各匯款人民幣70,000
    元、100,000元、100,000元至甲○○所有帳戶。
  被告各以人民幣300,000元、400,000元、100,000元為原告投
    資鼎益豐公司、中國大陸彩虹股票、香港中國智能集團股票
    。
四、兩造爭執事項（見本院卷第186頁）：　　
    原告依消費寄託之法律關係，請求被告返還人民幣500,000
    元及利息，有無理由？　　　
五、本院得心證之理由：　　
  ㈠按當事人主張有利於己之事實者，就其事實有舉證之責任，
    民事訴訟法第277條前段定有明文。是民事訴訟如係由原告
    主張權利者，應先由原告負舉證之責，若原告先不能舉證，
    以證實自己主張之事實為真實，則被告就其抗辯事實即令不
    能舉證，或其所舉證據尚有疵累，亦應駁回原告之請求。次
    按稱寄託者，謂當事人一方以物交付他方，他方允為保管之
    契約；寄託物為代替物時，如約定寄託物之所有權移轉於受
    寄人，並由受寄人以種類、品質、數量相同之物返還者，為
    消費寄託。自受寄人受領該物時起，準用關於消費借貸之規
    定；寄託物為金錢時，推定其為消費寄託，民法第589條第1
    項、第602條第1項、第603條分別定有明文。是當事人主張
    有金錢消費寄託關係存在，須就其發生所須具備之特別要件
    即金錢之移轉占有及寄託意思表示互相一致負舉證之責任；
    蓋當事人移轉金錢占有之原因容有多端，或為買賣，或為贈
    與，或為借貸或為其他之法律關係，尚不得僅以金錢之移轉
    占有，即可推論授受金錢之雙方間當然有消費寄託關係存在
    。倘僅證明有金錢之移轉占有，而未證明該雙方當事人有寄
    託意思表示互相一致者，仍不能認為其已成立消費寄託關係
    。又一般私人將金錢匯入他人在金融機關所開設之帳戶內，
    與乙種活期存款戶與金融機關之間為消費寄託關係性質上尚
    非相同，如不能證明該二人間有金錢寄託意思表示互相一致
    者，仍不能謂其有金錢之消費寄託關係存在（最高法院99年
    度台上字第2034號判決意旨參照）。
  ㈡本件原告主張甲○○、陳惠慈、李芷誼於108年3月8日共匯款人
    民幣500,000元至被告所有帳戶係基於兩造間消費寄託之事
    實，既為被告所否認，依上開說明，原告自應就兩造間就上
    開款項有寄託意思表示互相一致之事實負擔舉證責任。原告
    雖提出轉帳資料、交易明細（見本院卷第21頁至第31頁），
    並舉甲○○為證，惟查：　　
　⒈該轉帳資料、交易明細僅能證明甲○○、陳惠慈、李芷誼所有
    帳戶，於108年3月8日、4月4日各匯款人民幣500,000元、30
    0,000元至被告所有帳戶之事實，至於交付金錢之原因出於
    多端，或為買賣，或為贈與，或因其他之法律關係而為交付
    ，不一而足，非謂一有金錢之交付，即得推論授受金錢之雙
    方即屬消費寄託關係，故尚難僅以金錢之交付，遽認原告係
    基於寄託意思而委託甲○○、陳惠慈、李芷誼於前揭時間交付
    上開款項予被告。
　⒉證人甲○○於本院審理時證稱：伊先前在中國大陸從事農產品
    進出口，因為疫情才回臺灣，原告母親跟伊母親是世交，伊
    從小就認識原告，原告只有跟伊借過這一次錢，前後共計人
    民幣800,000元，當時原告跟伊借人民幣，因為伊在大陸，
    原告就請伊直接把款項匯給被告，說是要投資，陳惠慈是我
    太太、李芷誼是我女兒，疫情之前都長年共居中國大陸，伊
    有在使用陳惠慈、李芷誼的帳戶，裡面的錢也是伊的，所以
    原告跟伊借錢時，就直接從伊、陳惠慈、李芷誼帳戶各自轉
    帳到被告所有帳戶，原告說要投資一家鼎益豐公司，也有邀
    約伊去參觀公司，當時伊拒絕了，伊不確定原告跟伊借的人
    民幣800,000元全部都要投資這家公司，伊匯款給被告後，
    當下伊不認識被告，只有跟原告聯繫，請原告確認被告有無
    收到伊的匯款，後來伊接到原告告知被告要還他錢，請被告
    匯還伊在中國農民銀行的帳戶，因為這是原告私人問題，就
    沒有詢問原告為何被告要還錢，伊對原告的投資情況不清楚
    等語（見本院卷第221頁至第225頁），可知原告為投資始向
    證人甲○○借款人民幣共計800,000元，並請證人甲○○將借款
    直接以其所有或得使用之陳惠慈、李芷誼所有帳戶匯至被告
    所有帳戶，證人甲○○於匯款時不認識被告，亦未與被告聯繫
    ，證人甲○○僅知悉原告欲以上開款項投資鼎益豐公司，對於
    投資金額為何，以及有無其他投資標的均不清楚。從而，證
    人甲○○既未實際參與投資過程，自難以證人甲○○上開證述內
    容為有利於原告之認定。
　⒊再參以原告曾於告訴被告詐欺等案件中，於檢察官訊問時陳
    稱：伊要投資鼎益豐公司，總共給被告人民幣800,000元，
    第一次給人民幣500,000元，被告說時間還沒到，錢先放者
    ，卻拿伊的錢去投資中國大陸彩虹股票、香港中國智能集團
    股票，108年4月初時，被告跟伊說鼎益豐公司有人要退股，
    伊又拿人民幣300,000元給被告，因為當時鼎益豐公司還沒
    有提供新契約，所以原來的人民幣500,000元還不能投資鼎
    益豐公司，被告還說人民幣500,000元已經先拿去投資股票
    ，且獲利很好，新契約也快出來，伊相信被告才又另外給他
    人民幣300,000元投資鼎益豐公司，伊知道被告拿人民幣500
    ,000元去投資股票時，有請被告將錢還伊，但被告說一定會
    賺錢，到時加倍還伊，伊自己也想投資，且當時正與被告交
    往，就相信被告的話等語（見臺灣臺南地方檢察署108年度
    他字第6274號卷第272頁），縱原告主張其交付人民幣500,0
    00元予被告之際，係為投資鼎益豐公司為真，被告將該等款
    項用以購買中國大陸彩虹股票、香港中國智能集團股票並告
    知原告時，原告基於自主意識考量投資風險、報酬後，亦已
    同意被告將該等款項用以購買中國大陸彩虹股票、香港中國
    智能集團股票，因此原告始再另外交付人民幣300,000元予
    被告投資鼎益豐公司，則原告自不得事後翻異前詞爭執人民
    幣500,000元係為投資鼎益豐公司始寄託予被告，並依兩造
    間消費寄託關係請求被告返還該等款項。
　⒋此外，原告復未提出其他證據足以證明兩造間就人民幣500,0
    00元有寄託意思表示互相一致，原告基於寄託關係始委託甲
    ○○、陳惠慈、李芷誼於108年3月8日共匯款人民幣500,000元
    至被告所有帳戶之事實，難認已盡舉證之責。故原告主張兩
    造間成立消費寄託關係，顯無可採。　　
六、綜上所述，原告既無法證明兩造間成立消費寄託關係，則原
    告依消費寄託之法律關係，請求被告給付人民幣500,000元
    ，及自110年4月15日起至清償日止，按週年利率5%計算之利
    息，為無理由，不應准許。又原告之訴既經駁回，其假執行
    之聲請亦失所附麗，應併予駁回。
七、本件事證已臻明確，兩造其餘攻擊防禦方法及所提證據，經
    本院斟酌後，認為與本件判決結果不生影響，爰不予逐一論
    列，附此敘明。
八、訴訟費用負擔之依據：民事訴訟法第78條。　　
中　　華　　民　　國　　110 　年　　5 　　月　　28　　日
                  民事第一庭    法    官　王鍾湄
以上正本係照原本作成。
如對本判決上訴，須於判決送達後20日內向本院提出上訴狀。
如委任律師提起上訴者，應一併繳納上訴審裁判費。
中　　華　　民　　國　　110 　年　　5 　　月　　28　　日
                               書 記 官  曾怡嘉